【裁判字號】    97,上易,1508
【裁判日期】    970903
【裁判案由】    詐欺
【裁判全文】
臺灣高等法院刑事判決                97年度上易字第1508號
上  訴  人
即  被  告  乙○○
                      號
選任辯護人  袁健峰  律師
            陽文瑜  律師
上列上訴人因詐欺案件，不服台灣板橋地方法院97年度易字第
292號，中華民國97年5月8日第一審判決（起訴案號：台灣板橋
地方法院檢察署96年度偵字第24648號、29222號），提起上訴，
本院判決如下：
    主  文
上訴駁回。
    事  實
一、乙○○明知現今犯罪集團或不法份子為掩飾其不法獲利行徑
    ，避免執法人員之追究處罰，經常誘使一般民眾提供金融機
    構帳戶等資料，渠等再反覆以此帳戶供作對外詐騙或其他各
    種財產犯罪之不法用途使用。其預見如此，竟基於縱幫助他
    人遂行詐欺取財犯罪亦不違背本意之不確定故意，將其在臺
    北縣中和市○○路722號之陽信商業銀行雙和分行（下稱陽
    信銀行）及在臺北縣土城市○○路○段96號之合作金庫銀行
    土城分行（下稱合作金庫），所申設之存款帳戶（陽信銀行
    之帳號：000000000000號；合作金庫之帳號：000000000000
    0號）之存摺、提款卡連同密碼等資料，於96年6月至8月17
    日間之某時，在不詳地點，交付給真實姓名年籍均不詳之某
    成年男子使用，以此方式幫助該人所組成之詐欺集團掩飾渠
    等因詐欺犯罪所得之財物。嗣該犯罪集團或不法份子即基於
    意圖為自己不法所有之詐欺取財之犯意：(一)於民國96年8月
    17日以電話向丙○○佯稱因丙○○證件遭人冒用而需前往操
    作自動櫃員機，致丙○○陷於錯誤，於同日將新臺幣9萬元
    匯入乙○○上開陽信商業銀行雙和分行之帳戶內，旋為該詐
    騙集團人員提領一空。(二)於96年8月22日早上10時至下午1時
    間之某時，以電話向甲○○佯稱其為警政署之官員，並訛稱
    因甲○○遭冒用為詐欺帳戶之人頭故需清理相關帳戶，致甲○○陷於錯誤，將7萬9,000元匯入乙○○上開合作金庫之帳
    戶中，旋為該詐騙集團人員提領一空。嗣經丙○○及甲○○
    發現遭騙而報警處理始查獲上情。
二、案經臺北縣政府警察局土城分局暨中和分局報請臺灣板橋地
    方法院檢察署檢察官偵查起訴。
    理  由
壹、程序部分
    按被告以外之人於審判外之言詞或書面陳述，除法律有規定
    者外，不得作為證據；又被告以外之人於審判外之陳述，雖
    不符第159條之1至第159條之4之規定，但經當事人於審判程
    序同意作為證據，法院審酌該言詞陳述或書面陳述作成時之
    情況，認為適當者，亦得為證據；當事人、代理人或辯護人
    於法院調查證據時，知有第159條第1項不得為證據之情形，
    而未於言詞辯論終結前聲明異議者，視為有前項之同意，刑
    事訴訟法第159條第1項、第159條之5規定甚明。經查，本判
    決後開所引用之各該被告以外之人於審判外之陳述（包括書
    面陳述），雖屬傳聞證據，惟業經被告乙○○、辯護人及檢
    察官於本院審理時表示無意見而不予爭執，且迄至言詞辯論
    終結前亦均未聲明異議，本院審酌上開證據資料製作時之情
    況，尚查無違法不當及證明力明顯過低之瑕疵，亦認為以之
    作為證據應屬適當，故揆諸前開法律規定與說明，爰逕依刑
    事訴訟法第159條之5規定，認前揭證據資料均例外有證據能
    力。
貳、實體部分
一、訊據被告乙○○固坦承曾申請前開陽信銀行及合作金庫之帳
    戶之事實，惟矢口否認有何幫助他人詐欺取財之犯行，辯稱
    ：伊所申請之上開帳戶係置於機車之置物箱內不慎遺失，並
    未將存摺、金融卡提供他人使用云云。惟查：
(一)上揭被害人丙○○及告訴人甲○○確遭不詳人士以詐騙手法
    詐騙，而匯款至被告設於陽信銀行及合作金庫帳戶內之事實
    ，已據被害人丙○○及告訴人甲○○分別於警詢時指證明確
    （見台灣板橋地方法院檢察署96年度偵字第24648號偵查卷
    第6、7頁，及96年度偵字第29222號偵查卷第8至10頁），並
    有被害人匯款之匯出匯款回條聯及告訴人匯款之存款憑條（
    同上96年度偵字第24648號偵查卷第9頁，96年度偵字第2922
    2號偵查卷第11頁）、及被告於陽信銀行所簽立之新台幣活
    期存款帳戶申請開戶暨約定書、個人資料查詢同意書及開戶
    作業檢核表各1份（見96年度偵字第24648號偵查卷第16至18
    頁）附卷可稽，足認該真實姓名不詳之成年人確實係以施用
    詐術之方式，使被害人丙○○及告訴人甲○○陷於錯誤而匯
    款至被告之上開存款帳戶而詐取錢財甚明。
(二)被告雖辯稱：未將存摺提供他人使用，係不慎遺失存摺及提
    款卡云云。惟查：
  1.被告於偵查中陳稱：「（問：有無報案？）當時伊不知道有
    遺失」、「（問：何時發現車廂遭破壞？）96年8月中旬機
    車遺失，伊準備要去報案，但是在巷口發現伊的機車」、「
    （問：此帳戶何時遺失？）伊將存摺放在機車置物箱內，後
    來法院通知伊才知道存摺遺失」云云，然被告辯稱其準備要
    去報案，但是在巷口發現機車等情已與常情相違，再者，機
    車置物箱中既置有重要之存摺等物品，則找回該機車後，應
    先察看帳戶是否有遺失，惟被告尚稱其至法院通知才知存摺
    遺失等語，顯係臨訟編撰之詞。而證人楊雅婷雖於原審審理
    時證稱：96年8月間曾見被告之車輛遭移動，惟其並未注意
    到被告機車之置物箱有無被撬開的痕跡等語，尚不足以證明
    被告上開所辯稱之情節。
  2.又金融帳戶資料事關個人財產權益之保障，存摺、提款卡等
    物之專屬性質均甚高，若落入不明人士手中，極易被利用為
    取贓之犯罪工具，一般人均有妥為保管以防止他人任意使用
    之認識，縱有特殊情況偶須交付他人使用，亦必深入瞭解用
    途及合理性，始會安心提供。而被告為年滿18歲智識程度正
    常之成年人，且受有高中畢業之教育，顯見其有相當之智識
    程度及社會經驗，其竟輕忽未將提款卡、存摺妥善放置，而
    將之率置於機車置物箱內，已與一般常情相悖。再者，欲使
    用提款卡領取款項者，須於金融機構所設置之自動櫃員機上
    依指令操作，並輸入正確之密碼，方可順利領得款項，若非
    帳戶所有人同意、授權而告知提款卡密碼等情況，單純持有
    提款卡之人，欲隨機輸入號碼而領取款項之機會，以現今提
    款卡密碼之設計，不法之人任意輸入號碼而與正確之密碼相
    符者，機率微乎其微。又依常情而論，稍有社會歷練、經驗
    之人，均知提款卡應與其存摺、印鑑章、密碼分別保存，或
    者將密碼牢記心中而不在任何物體上標示或載明密碼，以免
    徒增帳戶款項遭人持提款卡併同輕易得知之密碼盜領款項，
    此社會經驗常情自亦為被告所知稔，況被告於偵查中尚陳稱
    ：「（問：密碼多少？）1798」、「（問：為何設密碼為
    1798？）一起走吧的意思」云云，其既以諧音設定為密碼，
    為何又會怕忘記而將之寫在提款卡背面，亦與常情有悖，是
    被告上開所辯，無非事後圖卸之詞。
  3.再衡諸苟確如被告所辯上揭金融機構帳戶之存摺、提款卡、
    密碼等係置放於機車置物箱內遺失云云，惟就取得上揭金融
    機構帳戶之第三人而言，該人既有意利用他人帳戶作為詐騙
    之工具，當無選擇一隨時可能遭真正存款戶掛失而無法使用
    之帳戶之可能，輔以現今社會上，確實存有不少為貪圖小利
    而出售自己帳戶供人使用之人，是該第三人僅需付出少許之
    金錢，即可取得可完全操控而無遭掛失風險之他人帳戶，該
    第三人實無以此方式取得上揭金融機構帳戶之必要。否則，
    若被告在該第三人尚未行詐前，或行詐後，尚未將上揭金融
    機構帳戶內之款項領出前，立即將上揭金融機構帳戶掛失，
    該第三人豈非無法遂其詐財之目的，該第三人絕無將涉及詐
    騙成否之關鍵置於如此不確定境地之可能。
  4.至辯護人聲請向財團法人聯合徵信中心函詢被告在國內金融
    機構開戶情形乙節，因被告是否有諸多金融帳戶，與被告是
    否有將上揭金融機構帳戶之存摺、提款卡、密碼交付他人使
    用並無直接相關，尚無從以此為被告有利之證據，故本院核
    無調查必要，併此敘明。
(三)又一般於金融機構開設存款帳戶暨請領存摺及提款卡，係針
    對個人身分之社會信用而予以資金流通之經濟活動，具有強
    烈之屬人性格，而金融帳戶為個人理財之工具，申請開設並
    無任何特殊之限制，一般民眾皆得以存入最低開戶金額之方
    式在不同金融機構申請數個存款帳戶使用，乃眾所週知之事
    實，亦為被告所應知，是依一般人之社會經驗，若遇他人不
    自行向金融機構申請存款帳戶，反向他人蒐集金融帳戶使用
    ，乃甚為怪異之事，衡情，提供帳戶者對於該等帳戶是否係
    供合法使用，絕無不起疑心之理。又以今日社會，利用人頭
    帳戶供作詐欺取財犯罪工具，迭有所聞，亦經傳播媒體廣為
    報導，被告對此應無不知之理，自可預見收受其金融機構帳
    戶存摺及提款卡者可能利用其所提供之金融機構帳戶供作詐
    騙他人匯入款項之用，藉由將所得資金存入後再行領出之過
    程，以達到隱瞞資金流向及避免提款行為人身分曝光之目的
    ，而被告未詳究收受其金融機構帳戶存摺及提款卡者取得金
    融機構帳戶存摺及提款卡之用途為何，即貿然將重要且專屬
    個人之金融機構存摺及提款卡交予他人使用，顯有容認他人
    利用其開設之金融機構存款帳戶作為詐欺取財犯罪工具發生
    之本意。是其確有幫助他人詐欺取財之不確定故意，至為灼
    然。
(四)綜上查證，本案事證明確，被告犯行堪以認定，應予依法論
    罪科刑。
三、查被告交付其設於陽信銀行及合作金庫之帳戶存摺及提款卡
    併同密碼予真實姓名年籍不詳人士用以詐騙被害人匯入款項
    ，顯係基於幫助該名不詳人士詐欺取財之犯意，且其並未參
    與前開詐欺取財犯行之構成要件行為，核其所為，係犯修正
    前刑法第339條第1項、刑法第30條第1項之幫助詐欺取財罪
    ，並應依刑法第30條第2項之規定，按正犯之刑減輕之。原
    審適用刑法第339條第1項、第30條第2項、第41條第1項前段
    ，刑法施行法第1條之1，審酌被告無犯罪前科，有本院被告
    前案紀錄表1件在卷足憑，卻提供帳戶供不法犯罪行為人使
    用，所為已影響社會正常交易安全，增加被害人尋求救濟之
    困難，並使犯罪之追查趨於複雜，危害非輕，兼衡其犯罪動
    機、目的、手段、生活狀況、智識程度等一切情狀，量處拘
    役50日，並諭知易科罰金之折算標準。經核認事用法俱無不
    合，量刑亦屬允當。被告上訴意旨猶執陳詞，否認犯罪，為
    無理由，應予駁回。
據上論斷，應依刑事訴訟法第368條，判決如主文。
本案經檢察官陳大偉到庭執行職務
中    華    民    國    97    年    9     月    3     日
                  刑事第十五庭審判長法  官  吳昭瑩
                                    法  官  李釱任
                                    法  官  蘇隆惠
以上正本證明與原本無異。
不得上訴。
                                    書記官  吳玉華
中    華    民    國    97    年    9     月    3     日
附錄本案論罪科刑法條全文：
中華民國刑法第339條
（普通詐欺罪）
意圖為自己或第三人不法之所有，以詐術使人將本人或第三人之
物交付者，處5年以下有期徒刑、拘役或科或併科1千元以下罰金
。
以前項方法得財產上不法之利益或使第三人得之者，亦同。
前2項之未遂犯罰之。


司法院資訊處製作；財團法人民間司法改革基金會備份。
